【裁判字號】    98,上訴,248
【裁判日期】    980714
【裁判案由】    偽造有價證券等
【裁判全文】
臺灣高等法院刑事判決                 98年度上訴字第248號
上  訴  人  臺灣板橋地方法院檢察署檢察官
上  訴  人
即  被  告  乙○○
選任辯護人  楊商江律師
            蔡家瑋律師
            王建智律師
被      告  甲○○
選任辯護人  李淵聯律師
上列上訴人因偽造有價證券等案件，不服臺灣板橋地方法院97年
度訴字第316號，中華民國97年11月20日第一審判決（起訴案號
：臺灣板橋地方法院檢察署96年度偵字第11228號），提起上訴
，本院判決如下：
    主  文
原判決關於乙○○偽造有價證券及定應執行刑部分均撤銷。
乙○○連續意圖供行使之用，而偽造有價證券，處有期徒刑參年
肆月，如附表所示本票上所偽造「展晟營造有限公司」為共同發
票人部分，均沒收。
其他上訴駁回。
上開撤銷改判部分與乙○○所犯行使偽造私文書上訴駁回部分，
應執行有期徒刑年肆月，如附表所示本票上所偽造「展晟營造
有限公司」為共同發票人部分，均沒收。
    事  實
一、乙○○因承攬工程之需，徵得展晟營造有限公司（下稱展晟
    公司）負責人丁○○之同意，對外以展晟公司名義營業。民
    國九十三年十二月間，因其所承包之工程需要資金週轉，乃
    透過友人辛○○（原名賴金城）之介紹向甲○○借款，而甲○○明知乙○○承作工程需要資金週轉，於九十三年十二月
    間起至九十四年四月間止，先後在臺北市○○○路、臺北縣
    三重市○○路之咖啡廳等處，承諾借款乙○○共計新臺幣（
    下同）九十萬元，並依乙○○之指示，分別將其中二十萬元
    由甲○○於九十三年十二月十五日存入乙○○友人庚○○申
    請之臺灣銀行新營分行000000000000號帳戶；
    其中五十萬元由甲○○於同年十二月十六日匯款至乙○○之
    子鄭世傑申請之新營民治路郵局000000000000
    00號帳戶；其中十萬元由甲○○扣除已先行支付予乙○○
    友人林錦樓之五千元後，於九十四年四月四日匯款九萬五千
    元至庚○○申請之高雄前鎮郵局000000000000
    00號帳戶；其中十萬元由甲○○於九十四年四月三十日匯
    款至庚○○上開高雄前鎮郵局帳戶，而乙○○於借款當時並
    簽立本票交予甲○○以為借款債權之擔保。嗣因乙○○屆期
    未償還借款，雙方分別於九十四年一月二十日、九十四年六
    月一日，相約在臺北縣三重市○○路之咖啡廳及臺南縣新營
    市○○路○段三十九號等處，甲○○要求乙○○換回其前所
    開立之本票，同時再另行簽立新本票以為借款債權之擔保。
    詎乙○○明知展晟公司之負責人丁○○雖同意其以展晟公司
    名義對外營業，但未授權其以所交付之展晟公司及負責人丁○○之印章簽立本票或於支票背書，乙○○竟基於意圖供行
    使之用，而偽造有價證券之概括犯意，未經展晟公司或其負
    責人丁○○之授權，於九十四年一月二十日，在臺北縣三重
    市○○路某咖啡廳，同時以其自己之名義及冒用展晟公司之
    名義，盜用展晟公司及其負責人丁○○之印章蓋於本票發票
    人處，簽發由乙○○、展晟公司共同發票、面額均為七十萬
    元、發票日均為九十四年一月二十日之本票（票號ＴＨ00
    00000、ＴＨ0000000）二張，而以上開本票作
    為債務擔保，交予甲○○而行使之；乙○○復承前行使偽造
    有價證券之概括犯意，亦未經展晟公司或其負責人丁○○之
    同意或授權，於九十四年六月一日，在臺南縣新營市○○路
    ○段三十九號，同時以其自己之名義及冒用展晟公司之名義
    ，盜用展晟公司及丁○○之印章蓋於本票發票人處，簽發由
    乙○○、展晟公司共同發票、面額為十萬元、發票日為九十
    四年六月一日之本票（票號ＣＨ六六三二三四）一張，以上
    開本票作為債務擔保，交予甲○○而行使之，均足以生損害
    於展晟公司、丁○○及甲○○。至九十四年七月間某日，甲○○向乙○○催討上開借款時，乙○○另基於行使偽造私文
    書之犯意，亦未經展晟公司及丁○○之授權或同意，擅自在
    票號ＡＩ0000000號、發票日九十四年八月三十日、
    發票人為百惠特貿易有限公司（下稱百惠特公司）、付款人
    為中華商業銀行高雄分行、面額四十萬元之支票背面上，盜
    蓋展晟公司及其負責人丁○○之印章予以背書，而偽造支票
    背書之私文書後，持交甲○○充作償還借款本金之用而行使
    之，亦足以生損害於展晟公司、丁○○及甲○○。後因甲○○屆期提示上揭支票，因存款不足及拒絕往來戶而遭退票，
    其再向乙○○、展晟公司催討所欠款項仍不獲全部清償，始
    悉上情。
二、案經甲○○訴由臺灣板橋地方法院檢察署檢察官偵查起訴。
    理  由
壹、被告乙○○有罪部分：
一、證據能力部分：
  (一)證人庚○○、丁○○、辛○○於偵查中具結後向檢察官所為
    之陳述，雖屬傳聞證據，惟業於原審經被告行交互詰問，且
    查無顯不可信之情況，依刑事訴訟法第一百五十九條之一第
    二項規定，自有證據能力。
  (二)按被告之自白，非出於強暴、脅迫、利誘、詐欺、疲勞訊問
    、違法羈押或其他不正之方法，且與事實相符者，得為證據
    ；刑事訴訟法第一百五十六條第一項定有明文。查被告乙○○之辯護人於原審為被告辯護稱：「丁○○」於偵查中在庭
    外被黑道恐嚇，而被告乙○○因擔心丁○○所經營展晟公司
    財產被法院查封拍賣，才在偵查中自白，是乙○○偵查中之
    自白並無證據能力云云。惟證人丁○○於原審審理中證稱其
    於偵查期間並未遭人恐嚇等語，則辯護人辯稱丁○○偵查中
    在庭外遭人恐嚇一節是否屬實，已非無疑；又被告乙○○於
    九十五年九月十三日偵查中明確供承：伊以展晟公司公司簽
    發本票，丁○○並不知情，而本票上展晟公司及丁○○之印
    章是丁○○給伊，只能用在向展晟公司領料施工統計表上等
    語，嗣其於同月二十九日、同年十月二十五日偵查中檢察官
    訊問時，均未陳稱其自己或丁○○於偵查庭外有遭人恐嚇之
    情，衡諸常情，倘若被告乙○○於偵查庭外確有遭人恐嚇，
    何以被告乙○○直至九十五年十二月十二日始提出「民事答
    辯狀」向檢察官陳稱：其前次出庭受訊後要離開檢察署門口
    時，有位身材魁武高大人士及多位黑道人士強押伊上車等語
    ，復未指出其遭恐嚇之確切時間，是被告乙○○指稱其於偵
    查庭外遭人恐嚇云云，與常情不符，尚難採信；此外，復無
    其他證據證明被告乙○○或證人丁○○於九十五年九月十三
    日偵查中或偵查前有遭人恐嚇，致被告乙○○於該次偵查中
    被迫為上開供述，是本件自難認被告乙○○該次偵查中不利
    於己之陳述係出於不正之方法取得，如經調查與事實相符，
    依法自得為證據，而有證據能力。
二、訊據上訴人即被告乙○○固供認其於上揭時地有使用展晟公
    司及丁○○之印章簽發上開票號ＴＨ0000000、ＴＨ
    0000000、ＣＨ六六三二三四號本票後，持交甲○○
    以為借款債權之擔保，並使用上開印章在前揭票號ＡＩ00
    00000號支票背書後，持交予甲○○充作償還借款本金
    等事實，惟矢口否認有被訴偽造有價證券、行使偽造私文書
    等犯行，辯稱：展晟公司的財務及招標工程之工地材料、工
    資都是伊在負責，公司的資金也是伊出資的，且伊以展晟公
    司名義簽發上開三張本票及在前揭面額四十萬元之支票背書
    ，均係經負責人丁○○授權，並非盜蓋，伊並沒有偽造有價
    證券、行使偽造私文書云云。經查：
  (一)被告乙○○於九十三年十二月間，因其所承包之工程需要資
    金週轉，乃透過友人辛○○介紹，由甲○○於九十三年十二
    月間起至九十四年四月間止，先後在事實欄所載之地點，承
    諾借款予乙○○，及證人甲○○依乙○○之指示，先後於
    九十三年十二月十五日將二十萬元存入乙○○友人庚○○申
    請之臺灣銀行新營分行000000000000號帳戶；
    同年十二月十六日將五十萬元匯款至乙○○之子鄭世傑申
    請之新營民治路郵局00000000000000號帳戶
    ；九十四年四月四日匯款九萬五千元至庚○○申請之高雄
    前鎮郵局00000000000000號帳戶；九十四
    年四月三十日將十萬元匯款至庚○○上開高雄前鎮郵局帳戶
    ，而乙○○於借款當時並簽立本票交予甲○○以為借款債權
    之擔保等事實，分據被告乙○○、證人即共同被告甲○○、
    證人辛○○、庚○○於偵查中及原審審理中供證屬實（詳95
    年度他字第4838號卷第29至31、63至64頁、原審卷第97至
    102、127至135、145至154頁），並有臺灣銀行九十三年十
    二月十五日送金簿存根、庚○○上開臺灣銀行帳戶交易明細
    表、匯款日期九十三年十二月十六日之郵政國內匯款執據、
    九十四年四月四日之郵政國內匯款執據、同年四月三十日之
    郵政國內匯款執據影本及庚○○高雄前鎮郵局帳戶交易明細
    表等件在卷可稽（詳同上偵他卷第22、34、35頁及外放證物
    袋、96年度偵字第11228號卷第16至18頁）。又被告乙○○
    於原審審理中僅供承甲○○所匯上開、、款項係其向
    甲○○借得之款項等語，惟依證人庚○○於原審審理中證稱
    ：甲○○匯款九萬五千元至其高雄前鎮郵局帳戶，該款項係
    乙○○向甲○○借十萬元，甲○○匯九萬五千元到伊帳戶，
    伊領出來交給乙○○，後來林錦樓有打電話跟伊說，他介紹
    乙○○去借錢，他要向乙○○拿五千元，該九萬五千元不是
    伊向甲○○借的等語（詳原審卷第147頁），核與甲○○於
    該次審理中供述該九萬五千元是庚○○與乙○○、林錦樓一
    起來，當時說要向伊借十萬元，伊說身上沒有那麼多錢，改
    天再匯給他，但他們說欠林錦樓五千元，所以伊先拿五千元
    給林錦樓，剩下九萬五千元就匯去庚○○帳戶，該筆款項當
    初是說乙○○要借的，但叫伊匯過去庚○○的帳戶等語（詳
    原審卷第135頁）大致相符，復參以被告乙○○於原審九十
    七年十一月六日審理中自承案發當時其債務纏身，已忘記那
    筆九萬五千元款項是否伊所借貸等語，故被告乙○○於案發
    當時因同時積欠多筆債務而忘記其曾向甲○○借貸該筆十萬
    元（扣除先支付林錦樓五千元部分，匯款九萬五千元），亦
    非無可能。綜上各節，堪認上開、、、等款項，應
    係被告乙○○向甲○○借貸之款項，是甲○○借款予乙○○
    之金額合計九十萬元，被告乙○○辯稱其向甲○○借款之金
    額不超過八十萬元云云，並非足採。
  (二)又被告乙○○未經展晟公司或其負責人丁○○之授權，於上
    開時間在上開票號ＴＨ0000000、ＴＨ000000
    0、ＣＨ六六三二三四號本票發票處，盜蓋展晟公司及負責
    人丁○○之印章，並在發票欄簽立自己之姓名，簽發由乙○○、展晟公司共同發票之上開本票三張後，將上開本票交予
    甲○○而行使，及其在上開票號ＡＩ0000000號支票
    背面上，盜蓋展晟公司及負責人丁○○之印文而予以背書後
    ，交予甲○○而行使等事實，業據被告乙○○於九十五年九
    月十三日偵查中供承：伊以展晟公司簽發本票，丁○○並不
    知情，而本票上展晟公司及丁○○之印章是丁○○給伊，只
    能用在向展晟公司領料施工統計表上等語明確（詳偵他卷第
    14至15頁），核與證人即共同被告甲○○、證人丁○○分別
    於偵查、原審及本院審理中證述之情節相符（詳原審卷第13
    1頁、偵他卷第39頁、原審卷第91頁、本院卷第124、177頁
    ），並有票號ＴＨ0000000、ＴＨ0000000、
    ＣＨ六六三二三四號本票、票號ＡＩ0000000號支票
    、退票理由單影本、展晟公司登記資料各一紙在卷可稽（詳
    偵他卷第4至5頁、偵查卷第38頁）。
  (三)至被告乙○○固於原審及本院審理中改稱：伊係向丁○○借
    用展晟公司之名義對外營業，使用展晟公司的大小章簽發本
    票及在支票背書，都有事先經過展晟公司負責人丁○○之同
    意、授權云云。經查，依證人庚○○於原審證稱：乙○○向
    丁○○借牌，要向台電公司領錢及開發票均需使用展晟公司
    大小章，故丁○○將展晟公司大小章交給乙○○讓他去向台
    電公司請款等語（詳原審卷第149頁），另證人丙○○、戊○○、丁○○及己○○於本院審理時均結證稱：乙○○係向
    丁○○借牌（即借用展晟公司之名義對外營業）等語（詳本
    院卷第121頁反面、121、122頁反面、173頁反面），是被告
    鄭明源所辯係向丁○○借用展晟公司名義對外營業一事，雖
    屬事實，然依證人丙○○所證：向他人借牌時，公司會將另
    外副印放在借牌人處，以便在處理公文往來、領料、發放工
    資時方便使用。如欲以公司名義借款、簽發票據時，應徵得
    公司負責人同意等語（詳本院卷第120頁），亦徵向他人借
    牌營業時，雖可使用所借用公司之大小章，然欲以之借款及
    簽發票據，應得原公司負責人同意無訛。
  (四)證人丁○○於九十五年十一月八日偵查中結證稱：伊是展晟
    公司負責人，伊並沒有授權乙○○以展晟公司名義向甲○○
    借錢，伊事先不知道乙○○有向甲○○借錢，而上開支票上
    的印章是伊交給乙○○作為記載工地進度及材料日報表使用
    的等語。又於原審審理中結證稱：伊是展晟公司的實際負責
    人，公司大小章有好幾副，其中有一副放在乙○○那邊，是
    方便他領材料、作報表使用；展晟公司在銀行開戶用的大小
    章是伊自己保管，並沒有放在乙○○那邊，伊放在乙○○那
    邊的章，他不可以拿去開票或背書使用，伊將印章交給他時
    ，就有跟他講清楚就是給他領料及作報表用的，伊確定沒有
    授權他開票；伊沒有看過上開本票、支票，債權人伊也不認
    識，而票據上的章是伊交給乙○○的沒錯，但是他開票前都
    沒有來問過伊，債權人也沒有來找伊問過；伊交給乙○○的
    章與展晟公司銀行帳戶的章，與銀行開戶的章不一樣等語。
    顯見證人丁○○明確證稱其未曾授權或同意乙○○使用展晟
    公司之大小印章簽發上開本票或在前揭支票背書等語，核與
    被告乙○○於偵查中供述情節相符，自堪以採信。被告乙○○雖以前詞置辯，並於原審審理中供稱伊每次開票都要經過
    丁○○同意，才可以開，還要製作支出收入報表給他看云云
    ，然被告乙○○迄今未能提出其所稱簽發本票或在支票背書
    前，經證人丁○○同意而出具之相關報表資料，以實其說，
    所辯洵無足取。
  (五)證人甲○○於原審審理中雖證稱：上開二張七十萬元的本票
    ，乙○○是在三重市○○路咖啡廳現場開給伊的，是乙○○
    開上開十萬元本票時，伊才見過丁○○，當時伊在辦公室外
    面沙發上等，乙○○是進入辦公室內開票，當時丁○○也在
    辦公室內，所以伊不知道丁○○有無看到乙○○開票的情形
    等語，顯見被告乙○○簽發上開七十萬元本票時，丁○○並
    不在場，至於乙○○簽發上開十萬元本票時，證人甲○○並
    未在現場，丁○○在辦公室內是否同意或授權乙○○簽發上
    開本票之情形，甲○○自無從得知，其所述自難為被告乙○○有利之認定；又證人甲○○於原審亦證稱：乙○○拿上開
    十萬元本票給伊之後，丁○○從辦公室出來時，伊在辦公室
    外面跟他講說乙○○開一張票給伊，上面有蓋你們公司的章
    ，丁○○說那不干他的事等語（詳原審卷第131頁），亦足
    見丁○○於知悉被告乙○○以展晟公司名義簽發票據時，即
    立刻表明與其無關，亦無從據以推論其有同意或授權乙○○
    簽發上開本票。另證人庚○○於原審審理中固證稱：乙○○
    在跟別人借錢時，可以蓋用展晟公司印章去背書調錢，這是
    伊個人開公司的經驗，實際上乙○○跟丁○○借牌時約定的
    內容，伊不清楚等語（詳原審卷第150頁），是上開證述內
    容，顯係與證人實際經驗無關之個人意見或臆測之詞，亦難
    為被告乙○○有利之認定。
  (六)證人己○○雖於本院審理時證稱：伊於任職展晟公司期間，
    曾借錢給乙○○，借款當時未要求開立展晟公司之票據，待
    乙○○財務發生困難時，伊請乙○○簽發六張展晟公司之本
    票給伊，丁○○同意乙○○簽發該六張本票等語（詳本院卷
    第174、175頁反面），惟己○○亦證稱：伊不知道丁○○是
    否同意乙○○使用展晟公司之大小章簽發票據，是因伊借給
    乙○○的錢都用在台電工程的押標金上，伊錢要投入展晟公
    司帳戶時，就曾向丁○○講等語（詳本院卷第176頁），是
    依己○○所證，伊借款給被告乙○○時已事先告知丁○○，
    經丁○○同意被告乙○○始簽發本票給己○○。又證人即代
    書吳玉蘭於本院結證稱：被告乙○○曾以展晟公司名義向伊
    借款80萬元，丁○○亦同意乙○○簽發展晟公司之本票等語
    （詳本院卷第178頁），然證人丁○○則證稱：本件借款伊
    有在本票上簽名，乙○○未償返部分，係由伊負責清償等語
    （詳本院卷第178面反面），是本件借款及以展晟公司名義
    簽發本票，亦係經丁○○同意為之，均難執此即認丁○○曾
    概括授權被告乙○○以展晟公司名義簽發票據或為背書。
  (七)辯護人雖為被告乙○○辯稱：丁○○收受法院核發之本票裁
    定後及債權人對展晟公司聲請強制執行時，並未以該本票係
    遭偽造為由聲明異議或提起債務人異議之訴，足徵丁○○有
    概括授權被告乙○○使用展晟公司大小章簽發本票及背書云
    云，並提出臺灣臺南地方法院本票裁定及臺灣臺北地方法院
    執行命令為證。查依證人己○○所證：伊係因法院寄發強制
    執行的文件給丁○○才知道有其他債權人也持有展晟公司的
    本票，丁○○聯絡不上乙○○時，就直接將文件拿到公司來
    請伊轉交給乙○○等語（詳本院卷第174、175頁），雖可證
    明林銘材確有收受法院寄發對展晟公司之本票裁定及強制執
    行裁定，然依丁○○所證：因乙○○欠人多少錢伊並不清楚
    ，伊當然轉交給他處理，伊問他是否有處理好，他都說有處
    理。伊確實沒有授權乙○○簽發票據，也沒有授權可以背書
    ，任何一家公司都不可能這樣授權等語（詳本院卷第177頁
    ），是縱丁○○於收受法院寄發之本票及強制執行裁定後，
    未聲明異議或提起債務人異議之訴，然仍無法執此即認丁○○確有概括授權被告乙○○以展晟公司名義簽發上開3紙本
    票及在支票上背書。
  (八)綜上所述，被告乙○○及辯護人辯稱乙○○有經過丁○○之
    同意，而使用展晟公司、丁○○之印章簽發上開本票及在支
    票背書云云，洵非足採。本案事證明確，被告乙○○偽造有
    價證券、行使偽造支票背書之私文書等犯行，均堪認定。
三、被告乙○○行為後，刑法已於九十四年二月二日修正公布，
    並於九十五年七月一日施行，修正後第二條第一項規定：「
    行為後法律有變更者，適用行為時之法律。但行為後之法律
    有利於行為人者，適用最有利於行為人之法律。」此項修正
    乃為符合刑法第一條罪刑法定主義之要求，貫徹法律禁止溯
    及既往原則，屬規範行為後法律變更所生新舊法律比較適用
    之準據法，無比較新舊法之問題，應逕適用修正後刑法決定
    新舊法之適用，先予敘明。又關於刑法修正後之新舊法比較
    ，應就罪刑有關之一切情形，綜其全部罪刑之結果而為比較
    ，最高法院九十五年五月二十三日著有九十五年度第八次刑
    庭會議決議可參。
  (一)被告行為後，刑法有變更，按「主刑之重輕，依第三十三條
    規定之次序定之。」、「同種之刑，以最高度之較長或較多
    者為重。最高度相等者，以最低度之較長或較多者為重。」
    、「刑之重輕，以最重主刑為準，依前二項標準定之。」、
    「最重主刑相同者，參酌下列各款標準定其輕重：……三、
    次重主刑同為選科刑或併科刑者，以次重主刑為準，依前二
    項標準定之。」，修正後刑法第三十五條規定甚明。刑法第
    三十三條第五款業經修正公布為：「罰金：新台幣一千元以
    上，以百元計算之。」，並自九十五年七月一日起施行，較
    之修正前規定「罰金：一元以上。」顯然不同，是核諸前揭
    第三十五條規定刑之輕重比較標準，被告乙○○所犯刑法第
    二百零一條之偽造有價證券罪，以行為時之法律規定較有利
    於行為人。
  (二)刑法修正後亦刪除第五十六條連續犯之規定，此刪除雖非犯
    罪構成要件之變更，但顯已影響行為人刑罰之法律效果，自
    屬法律有變更，依修正後之刑法第二條第一項規定比較新、
    舊法結果，舊法第五十六條連續犯之規定乃將被告連續之數
    行為以一罪論，較有利被告。
  (三)刑法第五十一條之規定，修正前刑法第五十一條規定：「數
    罪併罰，分別宣告其罪之刑，依左列各款定其應執行者：」
    其中第五款規定：「宣告多數有期徒刑者，於各刑中之最長
    期以上，各刑合併之刑期以下，定其刑期。但不得逾二十年
    。」修正後刑法第五十一條第五款規定：「宣告多數有期徒
    刑者，於各刑中之最長期以上，各刑合併之刑期以下，定其
    刑期。但不得逾三十年。」比較結果，修正後刑法並非較有
    利於行為人，依刑法第二條第一項前段之規定，仍應依修正
    前刑法，定其應執行之刑。
  (四)綜合上述各條文修正前後之比較，仍以被告行為時之法律較
    有利於行為人，就新舊法有比較之部分，自應適用修正前刑
    法之相關規定予以論處。至刑法施行法第一條之一第一項規
    定：「中華民國九十四年一月七日刑法修正施行後，刑法分
    則編所定罰金之貨幣單位為新台幣」。同法條第二項規定：
    「九十四年一月七日刑法修正時，刑法分則編未修正之條文
    定有罰金者，自九十四年一月七日刑法修正施行後，就其所
    定數額提高為『三十倍』。但七十二年六月二十六日至九十
    四年一月七日新增或修正之條文，就其所定數額提高為三倍
    。」。揆其立法說明，該條文第二項係「考量新修正之刑法
    施行後，不再適用『現行法規所定貨幣單位折算新台幣條例
    』，為使罰金數額趨於一致，避免衍生新舊法比較適用問題
    ，以緩和實務適用法律之衝擊之前提下，規定第二項如上」
    ，顯見刑法施行法第一條之一第二項增訂後，刑法條文定有
    罰金者，自無再適用罰金罰鍰提高標準條例第一條提高倍數
    規定之餘地（最高法院九十六年度台上字第一四六四號判決
    同此見解），併予敘明。
四、按上開票號ＴＨ0000000、ＴＨ0000000、Ｃ
    Ｈ六六三二三四本票，均為有價證券，被告乙○○意圖供行
    使之用，而偽造簽發本票並交付甲○○，核被告乙○○此部
    分所為，係犯刑法第二百零一條第一項之偽造有價證券罪；
    又被告乙○○於上揭票號ＡＩ0000000號支票偽造背
    書，並持向甲○○行使之行為，係犯刑法第二百十六條、第
    二百十條之行使偽造私文書罪。被告乙○○盜用展晟公司及
    其負責人丁○○之印章在上開本票、支票所蓋之印文，分別
    係偽造有價證券、偽造私文書之部分行為，而其偽造私文書
    （偽造支票背書）之低度行為，復為其行使偽造私文書之高
    度行為所吸收，均不另論罪。又被告上開低度之行使偽造有
    價證券（偽造簽發本票）行為，應為偽造有價證券之高度行
    為所吸收，亦不另論罪。又被告乙○○於九十四年一月二十
    日同時偽造同一被害人展晟公司之二張本票（票號ＴＨ00
    00000、ＴＨ0000000），因被害法益僅一個，
    應僅單純論以一偽造有價證券罪。被告先後二次偽造有價證
    券犯行（即九十四年一月二十日同時偽造票號ＴＨ0000
    000、ＴＨ0000000之本票二張，及同年六月一日
    偽造票號ＣＨ六六三二三四本票一張），時間緊接，犯罪構
    成要件相同，顯均係基於概括犯意反覆為之，為連續犯，依
    修正前刑法第五十六條之規定以一罪論，並加重其刑。被告
    所犯上開連續偽造有價證券罪及行使偽造私文書罪，犯意各
    別，行為互殊，應予分論併罰。
五、原審就被告乙○○所犯行使偽造私文書罪部分，審酌其犯罪
    動機、目的、手段，所造成之危害，被害人所受損害，被告
    所得利益，及其智識程度，犯罪後否認犯行之態度等一切情
    狀，適用刑法第二百十六條、第二百十條、中華民國九十六
    年罪犯減刑條例第二條第一項第三款、第七條規定，量處有
    期徒刑四月，減為有期徒刑二月，並說明被告乙○○在前揭
    票號ＡＩ0000000號支票背面上，盜蓋展晟公司及丁○○之印章所蓋之印文，該印文非屬偽造之印文（最高法院
    四十八年台上字第一一三號判例意旨參照），不得依刑法第
    二百十九條規定宣告沒收，而該張支票因已由被告乙○○交
    付甲○○收執行使之，非屬被告乙○○所有之物，亦無從併
    為沒收之宣告，經核尚無不合。被告乙○○仍執陳詞，否認
    犯罪提起上訴，為無理由，應予駁回。至原判決就被告乙○○所犯偽造有價證券罪部分，予以論罪科刑，固非無見。惟
    查：按票據之偽造或票據上簽名之偽造，不影響於真正簽名
    之效力，票據法第十五條定有明文。以二人為共同發票人之
    本票，僅其中一發票人部分係屬偽造，其他人之簽名既為真
    正，其為發票人部分則仍屬有效之票據，不在應依法沒收之
    列，最高法院著有八十四年台上字第一五五０號判例可稽。
    本案如附表所示三張本票，除被告乙○○盜用展晟公司名義
    為發票行為外，尚有被告乙○○本身之發票行為，是原判決
    諭知票號ＴＨ0000000號、面額七十萬元、發票日
    九十四年一月二十日、發票人為展晟公司部分之本票一張，
    票號ＴＨ0000000號、面額七十萬元、發票日九十
    四年一月二十日、發票人為展晟公司部分之本票一張，及
    偽造之票號ＣＨ六六三二三四號、面額十萬元、發票日九十
    四年六月一日、發票人為展晟公司部分之本票一張，應依刑
    法第二百零五條之規定宣告沒收之，即有未洽，被告乙○○
    就此部分提起上訴，猶執陳詞，否認犯罪，雖不足取，然原
    判決既有上開可議之處，自應由本院將原判決此部分及定應
    執行部分撤銷改判。爰審酌被告乙○○雖向丁○○借用展晟
    公司名義對外營業，然未得丁○○同意即使用展晟公司之大
    小章簽發上開三紙本票持以行使，對展晟公司、丁○○及債
    權人甲○○造成損害，被告於犯罪後雖於偵查中一度坦承犯
    行，但於法院審理時復飾詞否認犯罪，態度非佳，其迄未能
    與被害人達成民事和解，賠償被害人之損害等一切情狀，量
    處如主文第二項所示之刑，並定其應執行刑示懲。又附表所
    示本票上被告乙○○所偽造「展晟營造有限公司」為共同發
    票人部分，不問屬於被告與否，均應依刑法第205條宣告沒
    收。
貳、被告乙○○無罪部分：
一、公訴意旨另以：被告乙○○於九十三年十二月間起至九十四
    年四月間止，因承作工程急需資金週轉，乃透過友人辛○○
    （原名賴金城）之介紹向甲○○借款，詎乙○○為順利取得
    款項，竟基於意圖為自己不法所有之概括犯意，向甲○○誆
    稱其係展晟公司經理，吹噓展晟公司財力雄厚，已標得多家
    公家機關工程，現急需資金週轉云云，向甲○○借貸款項；
    而甲○○誤信為真，先後在臺北市○○○路、臺北縣三重市
    ○○路之咖啡廳等處，承諾貸與乙○○共計八十萬元，乙○○於借款當時並簽立本票交予甲○○以為擔保，嗣因甲○○
    屆期提示被告乙○○交付之支票，因存款不足及拒絕往來戶
    而遭退票，再向乙○○、展晟公司催討所欠款項仍不獲償還
    ，始知受騙。因認被告乙○○此部分行為涉有刑法第三百三
    十九條第一項之詐欺取財罪嫌。
二、按犯罪事實應依證據認定之，無證據不得認定犯罪事實；又
    不能證明被告犯罪者，應諭知無罪之判決；刑事訴訟法第一
    百五十四條第二項、第三百零一條第一項分別定有明文。次
    按認定犯罪事實應憑積極證據，倘積極證據不足以為不利於
    被告事實之認定時，即應為有利被告之認定，更不必有何有
    利之證據，最高法院三十年上字第八一六號著有判例，所謂
    「積極證據足以為不利被告事實之認定」，依據同院七十六
    年臺上字第四九八六號判例意旨，係指據為訴訟上證明之全
    盤證據資料，在客觀上已達於通常一般之人均不致於有所懷
    疑，而得確信被告確曾犯罪之程度；若未達到此一程度，而
    有合理懷疑之存在時，即無從為被告有罪之確信。又告訴人
    之告訴，係以使被告受刑事訴追為目的，是其陳述是否與事
    實相符，仍應調查其他證據以資審認；再被害人之陳述如無
    瑕疵，且就其他方面調查又與事實相符，固足採為科刑之基
    礎，倘其陳述尚有瑕疵，則在未究明前，遽採為論罪科刑之
    根據，即難認為適法；最高法院五十二年臺上字第一三００
    號、同院六十一年臺上字第三０九九號分別著有判例可資參
    照。
三、公訴人認被告乙○○涉有詐欺取財罪嫌，無非係以被告乙○○之供述、證人即告訴人甲○○之指證、證人辛○○、丁○○之證述等為其主要依據。訊據被告乙○○堅詞否認有何詐
    欺之犯行，辯稱：展晟公司的財務及投標工程之工地材料、
    工資費用都是伊在負責，而伊向甲○○借款時確實工程上債
    務纏身，有向甲○○說伊債務狀況不好，但伊還有押標金及
    未領之工程款，如果工程做完，這些款項都可以拿回來，伊
    當時並沒有跟甲○○說他財力雄厚等語。
四、經查：證人甲○○於原審審理中證稱：因為伊及乙○○均在
    做工程，借款前渠等即認識，乙○○說工程有困難，所以伊
    借錢給他，且借款後來有開本票作擔保；乙○○第一次跟伊
    借五十萬元時，他有拿一些標到的工程書面資料給伊看，說
    他的資金週轉不過來，工程不能進行，要伊幫忙，他本來要
    伊跟他合股，但伊不要；第二次跟伊借錢時，他說他欠人家
    材料錢沒有付，請伊幫忙；他跟伊借十萬元匯入庚○○的帳
    戶時，他說週轉不靈，臺南那邊的工程差一點點，如果可以
    做起來，可以向政府請多少工程款，就可以還給伊；因為伊
    自己跟賴金城有作工程，而乙○○是賴金城介紹的，伊跟賴
    作工程時，就知道乙○○有在包台電的工程，那時不知道他
    是什麼公司，是後來乙○○跟伊借錢時，才知道是展晟公司
    ，但他借款時並沒有說他跟展晟公司是什麼關係，伊也沒有
    問到那麼詳細等語（詳原審卷第128至129、134頁）。又證
    人即介紹乙○○向甲○○借錢之辛○○於偵查中亦證稱：乙○○說借錢是作工程週轉用，乙○○向甲○○借款時有拿展
    晟公司的工程資料，是要甲○○相信展晟公司確有工程在施
    作，才有能力還錢等語（詳偵他卷第64頁）；復於原審審理
    中證稱：乙○○要借錢時說工程沒有辦法做下去，所以要向
    甲○○借錢，他們談借錢時，伊有在場，乙○○有拿台電公
    司的工程資料給甲○○看，是要讓甲○○相信其有在做工程
    等語（詳原審卷第98至99、101頁）。是依據證人甲○○、
    辛○○上開證述情節，足認被告乙○○係因施作之工程款周
    轉不靈而透過辛○○之介紹向甲○○借款。而被告乙○○係
    向丁○○借用展晟公司名義對外營業，展晟公司承包之台電
    公司工程係由乙○○以展晟公司名義參與投標，並由其負責
    工程施作所需工資、材料等費用等情，業如上述，且證人甲○○前於九十五年間聲請臺灣臺北地方法院核發執行命令，
    禁止展晟公司收取對第三人臺電公司之工程款債權，亦有臺
    灣臺北地方地院九十五年六月二十八日執行命令影本在卷可
    稽（詳偵他卷第25頁），是被告乙○○所辯：伊向甲○○借
    款時確實工程上債務纏身，有向甲○○說伊債務狀況不好，
    但伊還有押標金及未領之工程款，如果工程做完，這些款項
    都可以拿回來等語，應非虛詞，尚堪採信。茲證人甲○○前
    揭證述乙○○向伊借錢時，他有拿一些標到的工程書面資料
    給伊看，說他的資金週轉不過來，工程不能進行，要伊幫忙
    等語，顯見證人甲○○於乙○○借款時，業已知悉乙○○因
    工程周轉不靈致財務狀況不佳而向其借款，並經乙○○提出
    其以展晟公司名義承包台電公司工程之契約資料予甲○○查
    看，甲○○明知上情，猶願意出借款項予乙○○，尚難認被
    告乙○○向甲○○借款當時有何施用詐術之行為，並致甲○○因此陷於錯誤而出借款項予乙○○，自難僅以被告乙○○
    事後未能清償全部借款，即遽以推論被告乙○○於向甲○○
    借款時，其主觀上即有為自己不法所有之意圖，或客觀上有
    施用詐術之行為並致甲○○陷於錯誤而借貸款項。再者，被
    告乙○○於借款當時有簽立本票交予甲○○以為借款債權之
    擔保，嗣因乙○○屆期未償還借款，乃由乙○○另行簽立本
    票予甲○○以為借款債權之擔保等情，亦據證人甲○○於偵
    查中指述在卷，且徵之被告乙○○偽造上開票號ＴＨ000
    0000號、ＴＨ0000000號及ＣＨ六六三二三四號
    本票之時間即其發票日分別為九十四年一月二十日、同年六
    月一日，及其在前揭票號ＡＩ0000000號支票偽造背
    書之時間即九十四年七月間等情，而被告乙○○向甲○○借
    款而匯至被告乙○○指定之庚○○上開臺灣銀行新營分行帳
    戶、鄭世傑上開新營民治路郵局帳戶、庚○○上開高雄前鎮
    郵局帳戶之時間，則分別為九十三年十二月十五日、十二月
    十六日、九十四年四月四日及四月三十日，足認被告乙○○
    係於取得上開借款之後，始偽造上開本票及偽造支票背書，
    而持以交付甲○○以為借款債權之擔保或充作償還借款本金
    之用，尚難認被告乙○○有以此方式另外詐得款項或財物。
    是本件除證人甲○○片面指訴外，復查無其他積極證據足以
    證明被告乙○○有被訴詐欺取財之行為，自不得僅憑被告乙○○未償還欠款，即遽認其有詐欺取財之犯行。是被告乙○○辯稱其未詐騙甲○○等語，尚非顯違常情，洵堪採信。
五、綜上所述，本件依公訴人所舉證據，尚不足證明被告乙○○
    有被訴詐欺取財犯行，本院復查無其他積極證據證明被告有
    何公訴人所指此部分之詐欺取財犯行，揆諸首揭法條及判例
    意旨，本件不能證明被告乙○○此部分犯罪，爰依法諭知無
    罪之判決。
六、原審以不能證明被告乙○○此部分犯罪，而為無罪判決之諭
    知，尚無不合，檢察官就此部分仍執陳詞提起上訴，核無理
    由，應予駁回。
、被告甲○○部分：
一、公訴意旨略以：被告甲○○於九十三年十二月間起至九十四
    年四月間止，乘乙○○需錢孔急之際，竟萌生牟取重利之意
    圖，先後在臺北市○○○路、臺北縣三重市○○路之咖啡廳
    等處，承諾貸與乙○○共計八十萬元，其中二十萬元由被告
    甲○○於九十三年十二月十五日存入乙○○友人庚○○設於
    臺灣銀行新營分行000000000000號帳戶，五十
    萬元由被告甲○○匯款至乙○○之子鄭世傑設於新營民治路
    郵局00000000000000號帳戶，十萬元由被告
    甲○○匯款至庚○○設於高雄前鎮郵局000000000
    00000號帳戶，乙○○於借款當時並簽立本票交予甲○○以為擔保，而被告甲○○則向乙○○收取月息十五分之重
    利。被告甲○○又於九十四年七月間，乘庚○○需錢孔急之
    際，在臺北縣三重市某處，貸與庚○○二十萬元，約定收取
    月息九分之重利，並對其中十萬元借款部分預先扣除二個月
    一萬八千元之利息，另十萬元借款部分預先扣除三個月二萬
    七千元之利息，再扣除乙○○應付之二萬五千元後，將餘款
    交予庚○○，而取得與原本不相當之重利。因認被告甲○○
    涉有刑法第三百四十四條之重利罪嫌。
二、按犯罪事實應依證據認定之，無證據不得認定犯罪事實；又
    不能證明被告犯罪者，應諭知無罪之判決；刑事訴訟法第一
    百五十四條第二項、第三百零一條第一項分別定有明文。次
    按刑法上重利罪之成立，以取得與原本顯不相當之重利為構
    成要件之一，自應以行為人取得該項重利時，方屬既遂。而
    此之所謂取得，固不以現款之方式取得為必要，然仍須行為
    人已實際上取得該項重利或其財產上價值者，始足當之。倘
    僅以口頭或書面約定將來給付一定之重利者，即難認其犯罪
    已達既遂之程度。又該罪並無處罰未遂犯之規定，如僅約定
    未來給付重利者，則其既未取得重利，即與重利罪之構成要
    件有間，自難遽以該罪相繩（最高法院八十八年度台上字第
    七四一八號判決意旨參照）。又被害人之指訴，係以使被告
    受刑事追訴為目的，其指訴是否與事實相符，仍應調查其他
    證據，以資審認，必被害人所述被害情形，無瑕疵可擊，且
    就其他方面調查，又與事實相符，始足據為有罪判決之基礎
    。
三、公訴人認被告甲○○涉有重利罪嫌，無非係以被害人乙○○
    、庚○○之指證，及臺灣銀行九十三年十二月十五日送金簿
    存根、匯款日期九十三年十二月十六日之郵政國內匯款執據
    、九十四年四月三十日之郵政國內匯款執據影本及庚○○高
    雄前鎮郵局帳戶交易明細表等件為其主要依據。訊據被告甲○○堅詞否認有何重利之犯行，辯稱：伊借款給乙○○時並
    沒有預扣利息，乙○○有同意說要給伊十分、十五分，但伊
    沒有同意，伊跟他說利息是依照民間的利息二分、二分半，
    是他後來沒有還錢，才會說利息是十分、十五分的，而乙○○有還伊一次八萬元，一次五萬元，不是償還十五萬元，且
    伊當時對乙○○說錢還不出來，先還本金，他本金都還不出
    來了，伊怎麼跟他收利息；伊也有借給庚○○二十萬元，庚○○是拿十萬元之支票二張向伊調現，其中一張支票借款期
    限二個月，另一張借款期限三個月，約定每個月利息是借一
    萬元拿二百元，伊預扣一萬元利息，並扣除乙○○積欠的二
    萬五千元後，伊總共給庚○○十六萬五千元現金，所以伊借
    錢給庚○○的利息，是每個月二分等語。
四、經查：
  (一)被告甲○○被訴對乙○○重利部分：查證人乙○○於原審審
    理中證稱：「（你向甲○○借錢的過程？）九十三年、九十
    四年間賴金城在我的工地工作，賴介紹我向甲○○借錢。‧
    ‧‧借錢時都有約定何時還錢及利息，當時說利息多少我現
    在忘了，但比一般多，多很多，利息沒有先扣，約定還錢時
    間到，本金利息一起還，但時間到了，我沒辦法還，李找人
    到公司，時間大概是借錢後，二三個月，他找人到公司來，
    我就有還了他十幾萬，當時就沒有再談利息的事情，因為我
    沒有錢還了。‧‧‧（你在偵查中說當時約定利息十五分，
    李要求你開一倍金額的本票，是否正確？）正確。（利息你
    是否有付？）利息就是付不出來，所以沒有付。（本院準備
    程序中說約定利息十五分，後來討價還價變成利息十分，是
    否正確？）是，後來談定利息變十分，但我沒有付。我就是
    後來他找人來公司，我有付他十五萬而已‧‧‧」等語（詳
    原審卷第103至104、108頁），而被告甲○○於原審九十七
    年二月二十五日準備程序中亦供稱：借款當時乙○○有同意
    說要給利息伊十分、十五分等語（詳原審卷第43頁），且被
    告甲○○與乙○○原本互不認識，乙○○因工程款週轉不靈
    ，經由證人辛○○之介紹而向甲○○借款等情，亦據證人乙○○、辛○○於偵查及原審審理中供證在卷，衡情被告甲○○在無其他人保或物保之債權擔保下，若非有利可圖，其應
    不致願意以低利即月息二分、二分半之利息，而將款項貸與
    不認識之乙○○，故堪認證人乙○○證述其向被告甲○○借
    款時，雙方約定借款利息經討價還價變成利息十分一節，應
    信屬實。惟證人乙○○上開證述其利息就是付不出來，所以
    沒有付利息給甲○○等語，核與被告甲○○於原審審理中供
    述乙○○償還給伊的十三萬是清償本金，不是利息等語相符
    ，且徵之被告甲○○將所借貸之款項九十萬元，其中二十萬
    元由甲○○於九十三年十二月十五日存入乙○○友人庚○○
    申請之臺灣銀行新營分行000000000000號帳戶
    ；五十萬元由甲○○於同年十二月十六日匯款至乙○○之子
    鄭世傑申請之新營民治路郵局0000000000000
    0號帳戶；十萬元由甲○○扣除已先行支付予林錦樓之五千
    元後，於九十四年四月四日匯款九萬五千元至庚○○申請之
    高雄前鎮郵局00000000000000號帳戶；十萬
    元由甲○○於九十四年四月三十日匯款至庚○○上開高雄前
    鎮郵局帳戶等情，有郵政國內匯款執據、臺灣銀行送金簿存
    根、上開庚○○高雄前鎮郵局帳戶存摺影本等件在卷可稽，
    已如前述，顯見上開甲○○所匯款項金額均係整數金額，應
    非一般借款時先預扣利息後支付之款項數額。是被告甲○○
    與乙○○間雖有約定給付重利之事實，但此項重利部分之債
    務為無請求權之自然債務，在現實給付之前，並不因此項付
    息之承諾而使被告甲○○取得財產權利。至證人庚○○於原
    審審理中固證稱其自己向甲○○借款二十萬元，甲○○有從
    中扣除乙○○所積欠之二萬五千元；另乙○○有向甲○○借
    十萬元，扣五千元後，匯款九萬五千元至伊（郵局）帳戶等
    語，惟證人庚○○嗣又證稱伊不知道甲○○扣除之二萬五千
    元是本金還是利息；伊將上開九萬五千元領出來交給乙○○
    ，後來林錦樓有打電話給伊說，他介紹乙○○去借錢，他要
    向乙○○拿五千元等語，且被告甲○○於原審審理中供稱該
    二萬五千元係乙○○積欠伊的款項，而五千元部分，庚○○
    、乙○○、林錦樓他們一起來時，是乙○○要借的，但他們
    說欠林錦樓五千元，伊已先拿五千元給林錦樓，再將九萬五
    千元匯去庚○○帳戶等語，是被告甲○○否認上開預扣二萬
    五千元、五千元，係乙○○之借款利息，又查無其他事證足
    以證明被告甲○○確已自乙○○取得利息，則此部分行為尚
    屬未遂階段，依上述說明，即非重利罪處罰之範圍。此外，
    復查無其他足可確證被告甲○○對證人乙○○所犯重利罪業
    已成立之積極證據，應認不能證明其此部分犯罪。
  (二)被告甲○○被訴對庚○○重利部分，查證人即被害人庚○○
    固於九十五年十月二十五日偵查中先證稱：伊於九十四年七
    月間拿客票即面額各十萬元之支票二張向甲○○調錢，他算
    伊利息九分，一萬元每月九百元的利息；伊當時是去三重市
    找甲○○週轉，他扣掉利息後拿現金給伊，其中一張（支票
    ）扣二個月利息一萬八千元，另一張（支票）扣三個月利息
    二萬七千元；該次借款利息是九分，就是伊借二十萬元，甲○○只給伊十三萬七千元本金等語。嗣經檢察官進一步訊問
    「二十萬元扣掉利息四萬五千元，本金不是十三萬七千元？
    」，證人庚○○證稱：甲○○另外將乙○○應付的利息二萬
    五千元一併扣除等語，檢察官又問「二十萬元扣除四萬五千
    元、二萬五千元，亦非十三萬七千元？」，其則證稱：伊回
    到台南新營算錢時，始知收到十三萬七千元現金，伊不知道
    為何會多七千元，伊當初要去三重市借錢時，甲○○在電話
    中就已告訴伊利息是九分等語（詳偵他卷第30、31頁）。另
    庚○○於原審審理中證稱：伊有拿票跟甲○○調過現金，只
    有一次，地點好像是在三重市，時間伊忘記了，伊記得是跟
    他調二十萬元，是拿二張票跟他調現的；他給伊十五萬多元
    ，是一次拿給伊，其他的就是扣利息；伊不知道向甲○○調
    現二十萬元之利息如何計算，他也沒有說利息怎麼算，就讓
    他自己扣；偵查中當時檢察官問伊，伊是講跟甲○○借二十
    萬元，他給伊十五萬多，又扣乙○○的二萬五千元，所以總
    共拿到十三萬多，所以伊算一算就是九分利，所以才會這樣
    講；當時伊跟甲○○借錢，他說乙○○有欠他二萬五千元，
    他要先扣掉，這二萬五千元是本金還是利息，伊就不知道，
    伊被扣完之後，有打電話給乙○○，乙○○說確實有欠甲○○二萬五千元；伊跟甲○○借二十萬元，他總共拿給伊十三
    萬七千元，他當時沒有說利息怎麼算，他就是拿給伊十三萬
    七千元，有說要多扣乙○○的二萬五千元等語（詳原審卷第
    147、148頁）。綜觀證人庚○○上開偵查、原審審理中證述
    其向被告甲○○借款二十萬元，甲○○當時預扣利息之金額
    及所約定之利息等情節，前後證述不一，且證人庚○○證稱
    其向甲○○借款二十萬元，經扣除其所稱預扣利息金額四萬
    五千元及乙○○所積欠之二萬五千元後之正確金額，應為十
    三萬元，並非證人庚○○所證稱其自甲○○收取之十三萬七
    千元，故證人庚○○證稱被告甲○○向其預扣利息四萬五千
    元一節是否真實，已非無疑。復參以證人庚○○於原審審理
    中證稱：伊並不知道向甲○○調現二十萬元之利息如何計算
    ，他也沒有說利息怎麼算，就讓他自己扣；偵查中檢察官問
    伊時，伊是講跟甲○○借二十萬元，他給伊十五萬多，又扣
    乙○○的二萬五千元，所以總共拿到十三萬多，伊算一算就
    是九分利，所以才會這樣講等語，與其偵查中證稱甲○○算
    伊利息九分，就是借款一萬元每月九百元的利息，伊當初要
    去三重市借錢時，甲○○在電話中就已告訴伊利息是九分等
    語，互相齟齬，況證人庚○○於原審審理中亦證稱並沒有證
    據可以證明其向甲○○借錢有先扣四萬多元利息等語。綜上
    各節，證人庚○○前開偵查中證述其向被告甲○○借款二十
    萬元時，甲○○有預扣四萬五千元之利息等情，顯有瑕疵可
    指，尚難遽以採信。是本件除證人庚○○前開瑕疵之指證外
    ，並無其他積極證據足以證明被告甲○○確有對庚○○收取
    重利之行為，尚難僅憑證人庚○○所為存有瑕疵之片面指證
    ，遽認被告有此部分重利之犯行。
五、綜上所述，本件依公訴人所舉證據，尚不足證明被告甲○○
    有何重利之犯行，本院復查無其他積極證據證明被告甲○○
    有何公訴人所指之重利犯行，揆諸首揭法條及判例意旨，本
    件不能證明被告甲○○犯罪，爰依法諭知無罪之判決。
六、原審以不能證明被告甲○○犯罪，而為無罪判決之諭知，尚
    無不合，檢察官仍執陳詞提起上訴，核無理由，應予駁回。
據上論斷，應依刑事訴訟法第368條、第369條第1項前段、第364
條、第299條第1項前段，刑法第2條第1項前段，第201條第1項、
第205條、修正前刑法第56條、第51條第5款，刑法施行法第1條
之1第1項前段、第2項，判決如主文。
本案經檢察官侯寬仁到庭執行職務。
中    華    民    國    98    年    7     月    14    日
                  刑事第二十一庭審判長法  官  蘇隆惠
                                      法  官  楊力進
                                      法  官  許永煌
以上正本證明與原本無異。
偽造有價證券、行使偽造私文書部分，如不服本判決，應於收受
送達後十日內向本院提出上訴書狀，其未敘述上訴之理由者並得
於提起上訴後十日內向本院補提理由書（均須按他造當事人之人
數附繕本）「切勿逕送上級法院」。
詐欺、重利部分不得上訴。
                                      書記官  江采廷
中    華    民    國    98    年    7     月    15    日
附表
┌──┬────────────────────────────┐
│編號│應沒收之物                                              │
├──┼────────────────────────────┤
│1   │票號TH0000000、發票日94年1月20日、面額70萬元、展晟營造有│
│    │限公司為共同發票人部分之本票                            │
├──┼────────────────────────────┤
│2   │票號TH0000000、發票日94年1月20日、面額70萬元、展晟營造有│
│    │限公司為共同發票人部分之本票                            │
├──┼────────────────────────────┤
│3   │票號CH663234、發票日94年6月1日、面額10萬元、展晟營造有限│
│    │公司為共同發票人部分之本票                              │
└──┴────────────────────────────┘
附錄：本案論罪科刑法條全文
刑法第201條第1項：
意圖供行使之用，而偽造、變造公債票、公司股票或其他有價證
券者，處 3 年以上 10 年以下有期徒刑，得併科 3,000 元以下
罰金。
刑法第210條
偽造、變造私文書，足以生損害於公眾或他人者，處5 年以下有
期徒刑。
刑法第216條
行使第210條至第215條之文書者，依偽造、變造文書或登載不實
事項或使登載不實事項之規定處斷。


司法院資訊處製作；財團法人民間司法改革基金會備份。
